【裁判字號】    89,台上,831
【裁判日期】    890217
【裁判案由】    偽造有價證券等罪
【裁判全文】
最高法院刑事判決                                八十九年度台上字第八三一號
    上  訴  人  甲○○
右上訴人因偽造有價證券等罪案件，不服台灣高等法院中華民國八十六年十二月十日
第二審判決（八十六年度上訴字第三五一一號，起訴案號：台灣板橋地方法院檢察署
八十五年度偵字第一一八五○號、偵緝字第三九六號），提起上訴，本院判決如左：
    主  文
上訴駁回。
    理  由
按刑事訴訟法第三百七十七條規定，上訴於第三審法院，非以判決違背法令為理由，
不得為之。是提起第三審上訴，應以原判決違背法令為理由，係屬法定要件。如果上
訴理由狀並未依據卷內訴訟資料，具體指摘原判決不適用何種法則或如何適用不當，
或所指摘原判決違法情事，顯與法律規定得為第三審上訴理由之違法情形，不相適合
時，均應認其上訴為違背法律上之程式，予以駁回。本件上訴人甲○○上訴意旨略稱
：(一)上訴人坦承有冒用劉淑英（諒係劉淑斐或劉淑鈴之誤）等人之名義，標取會款，
惟嗣後有與會員解決，並由上訴人之配偶出面承諾代為賠償，請求從輕量刑。(二)原判
決事實認定，上訴人向地下錢莊借錢，因屆期無力清償，乃變造本件涉案支票之面額
，持交地下錢莊之林先生轉交案外人潘明德，嗣由潘明德之配偶提示，不獲兌現。惟
原審並未傳訊林先生，復不採信上訴人所稱，係應林先生之要求而變造該支票面額之
辯解，臆測上訴人意圖供行使之用，而變造有價證券，有理由不備之違法。(三)刑法第
二百零一條之變造有價證券罪，以意圖供行使之用，而故意變造為要件，如無欺騙之
意思，僅屬交付，並非行使。上訴人雖承認變造支票上之面額，但係在無力清償債務
之情況下，受地下錢莊林先生之威迫，始予變造。上訴人並無變造有價證券之犯意，
亦無供行使之用之意圖，原審判決有罪，有判決不適用法則之違法云云。
惟查：原判決撤銷第一審關於諭知變造有價證券部分無罪之判決，改判論處上訴人意
圖供行使之用，而變造有價證券罪刑；另維持第一審論處上訴人連續行使偽造私文書
罪刑之判決，已敘明所憑之證據及認定之理由。而認定事實與證據取捨，乃事實審法
院之職權，苟其事實之認定及證據之取捨，並不違背經驗法則與論理法則，即不容任
意指為違法而執為上訴第三審之理由。原判決依據卷證資料，認定上訴人於民國八十
三年間召集每月每會新台幣（下同）二萬元之民間互助會，連同會首在內共二十五會
，會期自八十三年六月一日起至八十五年五月一日止，約定每月一日在台北縣三重市
○○街一五八號四樓開標。嗣上訴人因週轉不靈，竟基於概括之犯意，意圖為自己不
法之所有，先後於八十三年七月一日、八十四年六月一日、八十四年十月一日及八十
四年十二月一日，在上址連續偽造會員劉淑斐、劉淑鈴、陳姵穎及劉梅英之署押及標
息，用以偽造標單，並持以行使，分別以三千八百元、四千八百元、六千二百元及八
千七百元得標，使各該活會會員陷於錯誤而交付財物，計詐得七十三萬三千二百元，
足以生損害於劉梅英等人。另上訴人於八十五年二月間，依報紙上廣告，簽發本票向
林姓、古姓男子借得六十萬元，嗣屆期被催討時，因無力清償，竟意圖供行使之用，
在台北縣三重市○○街一五八號四樓，將案外人魏淑敏所簽發，經魏淑娟轉交，以台
灣省合作金庫新生支庫為付款人，票號ＬＵ0000000號，票載日期八十五年四
月二十日，面額一萬三千九百八十元之支票予以變造。將面額一萬三千九百八十元，
變造為四十一萬三千九百八十元後，持交林先生以供擔保。嗣林先生將該支票轉交案
外人潘明德，經由潘明德之配偶提示，不獲兌現等情。已敘明上開事實，關於偽造文
書部分，業據上訴人坦承不諱，核與被害人劉淑斐、劉淑鈴、陳姵穎及劉梅英指訴之
情節相符，並有互助會單一紙附卷可稽。關於變造有價證券部分，亦據上訴人坦白承
認，核與魏淑敏、魏淑娟供述之情節相符，並有上開經變造後之支票一張，在卷可憑
。且說明上訴人雖辯稱：伊向地下錢莊之林姓、古姓男子借得六十萬元，屆期無力清
償，經林先生要求，將支票之面額變造後，供為擔保，並無行使之故意。惟上訴人既
供擔保之用，而變造他人所簽發之支票，持交債權人，即已表示若屆期無法清償舊債
務時，債權人得行使該支票上之權利取償，從而上訴人自有行使該變造支票之犯意。
因認上訴人有連續行使偽造私文書，及意圖供行使之用，而變造有價證券之行為，為
其所憑之證據及認定之理由。而以上訴人辯稱，非意圖供行使之用，而變造支票云云
，乃卸責之詞，不可採信等情，於理由內詳加說明及指駁。經核所為論敘，均與卷內
證據資料相符，從形式上觀察，並無認定事實不依證據或有何採證違背經驗法則、論
理法則等違法情形存在，自不得任意指為違法。至於請求從輕量刑，並非以原判決違
背法令，執為指摘，亦非適法之第三審上訴理由。上訴意旨，徒憑己見，就原判決已
說明事項或屬原審採證認事職權之適法行使，任意指摘，顯與法律規定得為第三審上
訴理由之違法情形，不相適合。其上訴違背法律上之程式，應予駁回。
據上論結，應依刑事訴訟法第三百九十五條前段，判決如主文。
中      華      民      國    八十九    年      二      月     十七     日
                              最高法院刑事第十二庭
                                  審判長法官  陳  炳  煌
                                        法官  陳  正  庸
                                        法官  陳  世  雄
                                        法官  高  金  枝
                                        法官  張  清  埤
      右正本證明與原本無異
                                              書  記  官
中      華      民      國    八十九    年      二      月    二十四    日


司法院資訊處製作；財團法人民間司法改革基金會備份。
